臺灣新北地方法院刑事判決
111年度審交易字第100號
公  訴  人  臺灣新北地方檢察署檢察官
被      告  陳韋皓



上列被告因過失傷害案件，經檢察官提起公訴（110年度偵字第3
5705號），被告於本院準備程序進行中，就被訴事實為有罪之陳
述，經本院告知簡式審判程序之旨，並聽取當事人之意見後，裁
定依簡式審判程序審理，判決如下：
    主  文
陳韋皓犯汽車駕駛人無駕駛執照駕車過失傷害罪，處有期徒刑參
月，如易科罰金，以新臺幣壹仟元折算壹日。
    事  實
一、陳韋皓明知其普通重型機車駕駛執照業經吊銷，仍於民國11
    0年3月20日1時5分許，騎乘車號000-0000號普通重型機車，
    沿新北市新莊區豐年街往環漢路方向行駛，行經豐年街與豐
    年街124巷口欲右轉進入豐年街124巷時，本應注意車前狀況
    ，並隨時採取必要之安全措施，而依當時天候晴、夜間有照
    明、柏油路面乾燥、無缺陷、無障礙物，視距良好等情形下
    ，尚無不能注意之情事，竟疏未注意及此，即貿然右轉，適
    有徐小玲騎乘自行車沿豐年街124巷駛至上開路口，陳韋皓
    騎乘之機車即與徐小玲騎乘之自行車對撞，徐小玲因此人車
    倒地，受有臉部、鼻部、左臀、右前臂、右膝挫傷、鼻骨骨
    折等傷害。陳韋皓於肇事後，在犯罪未被有偵查權之機關或
    公務員發覺前，主動向據報前往現場處理之警員表明係肇事
    者，自首接受裁判。
二、案經徐小玲訴由新北市政府警察局新莊分局報告臺灣新北地
    方檢察署檢察官偵查起訴。
    理  由
一、按除被告所犯為死刑、無期徒刑、最輕本刑為3年以上有期
    徒刑之罪或高等法院管轄第一審案件者外，於第一次審判期
    日前之準備程序進行中，被告先就被訴事實為有罪之陳述時
    ，審判長得告知被告簡式審判程序之旨，並聽取當事人、代
    理人、辯護人及輔佐人之意見後，裁定進行簡式審判程序，
    刑事訴訟法第273條之1第1項定有明文。經核本件被告所犯
    係死刑、無期徒刑、最輕本刑為3年以上有期徒刑以外之罪
    ，其於準備程序中就被訴之事實為有罪陳述，經法官告知簡
    式審判程序之旨，並聽取公訴人及被告之意見後，本院爰依
    首揭規定，裁定改依簡式審判程序進行審理，合先敘明。
二、認定犯罪事實所憑之證據及理由：
　㈠上揭犯罪事實，業據被告陳韋皓於警詢、偵查及本院審理時
    均坦承不諱，核與證人即告訴人徐小玲於警詢及偵查中證述
    之情節相符，復有亞東紀念醫院診斷證明書、道路交通事故
    現場圖、道路交通事故調查報告表㈠、㈡各1份、道路交通事
    故現場照片20張、監視錄影畫面翻拍照片3張、公路監理電
    子閘門證號查詢機車駕駛人資料、車輛詳細資料報表、道路
    交通事故肇事人自首情形記錄表各1份、監視器錄影光碟1片
    （見偵卷第15頁、第17頁至第21頁、第27頁至第33頁、第35
    頁、第37頁、第39頁及證物袋；本院卷第33頁）在卷可憑，
    足認被告自白與事實相符，堪予採信。
  ㈡按汽車（包括機車）行駛時，駕駛人應注意車前狀況，並隨
    時採取必要之安全措施，道路交通安全規則第2條第1項第1
    款、第94條第3項訂有明文。本件被告既曾考領有普通重型
    機車駕駛執照（見偵卷第37頁公路監理電子閘門證號查詢機
    車駕駛人資料），前開交通規則自為其所應注意。而本件車
    禍發生當時天氣晴、夜間有照明、柏油路面乾燥、無缺陷、
    無障礙物、視距良好等情形，有上開道路交通事故調查報告
    ㈠在卷可稽，並無不能注意之情事，惟被告竟疏未注意車前
    狀況，致與告訴人騎乘之自行車發生碰撞，被告之行為自有
    過失，且被告之過失行為與告訴人傷害結果間顯有相當因果
    關係甚明。
  ㈢綜上，本件事證已臻明確，被告過失傷害之犯行洵堪認定，
    應予依法論科。
三、論罪科刑：
  ㈠按汽車駕駛執照為駕駛汽車之許可憑證；汽車駕駛人，有下
    列情形之一者，處新臺幣6千元以上1萬2千元以下罰鍰，並
    當場禁止其駕駛：四、駕駛執照業經吊銷、註銷仍駕駛小型
    車或機車，道路交通安全規則第50條第1項前段、道路交通
    管理處罰條例第21條第1項第4款分別定有明文，足認吊銷或
    註銷駕駛執照後絕對禁止該駕駛人駕車。查被告之普通重型
    機車駕駛執照業於109年2月27日吊銷，其後即未再考領駕駛
    執照，有上開公路監理電子閘門證號查詢機車駕駛人資料在
    卷可參，其本案騎乘機車自屬無照駕駛。次按汽車駕駛人，
    無駕駛執照駕車、酒醉駕車、吸食毒品或迷幻藥駕車、行駛
    人行道或行經行人穿越道不依規定讓行人優先通行，因而致
    人受傷或死亡，依法應負刑事責任者，加重其刑至2分之1，
    道路交通管理處罰條例第86條第1項定有明文。再按刑法總
    則之加重，係概括性之規定，所有罪名均一體適用；刑法分
    則之加重，係就犯罪類型變更之個別犯罪行為予以加重，成
    為另一獨立之罪名。道路交通管理處罰條例第86條第1項之
    規定，係就刑法過失致死、過失傷害等各罪犯罪類型變更之
    個別犯罪行為予以加重，而成另一獨立之罪名，自屬刑法分
    則加重之性質（最高法院99年度台非字第198號、105年度台
    上字第1388號判決意旨參照）。本件被告於普通重型機車駕
    駛執照經吊銷後無照駕駛，因而肇事致告訴人受傷，應有道
    路交通管理處罰條例第86條第1項規定適用甚明。
　㈡核被告所為，係犯道路交通管理處罰條例第86條第1項、刑法
    第284條前段之汽車駕駛人無駕駛執照駕車過失傷害罪。起
    訴書雖漏未論及被告無駕駛執照駕車肇事部分，惟其起訴之
    基本事實相同，檢察官並已以111年度蒞字第3135號補充理
    由書更正起訴法條為道路交通管理處罰條例第86條第1項、
    刑法第284條前段之汽車駕駛人無駕駛執照駕車過失傷害罪
    （見本院卷第61頁至第63頁），本院自無庸變更起訴法條，
    附此敘明。
　㈢被告無駕駛執照騎車肇事，因而致人受傷，應依道路交通管
    理處罰條例第86條第1項規定，加重其刑。
　㈣本件車禍事故發生後，乃經報案人或勤指中心轉來資料未報
    明肇事人姓名，處理人員前往現場處理時，被告在場並當場
    承認為肇事人，有上開自首情形記錄表在卷可稽（見本院卷
    第33頁），堪認被告符合自首之要件，爰依刑法第62條前段
    規定減輕其刑，並先加後減之。
　㈤爰審酌被告駕車參與道路交通，本應小心謹慎以維自身及他
    人之安全，竟仍無照騎車上路，且未注意車前狀況貿然右轉
    ，致與告訴人騎乘之自行車發生碰撞，造成告訴人身體及精
    神上之痛苦，所為應予非難，兼衡告訴人所受傷害非輕、被
    告本件過失程度、犯後坦承犯行惟未能與告訴人達成和解之
    態度，及高職畢業之智識程度，自陳從事服務業、未婚、須
    扶養外婆、經濟狀況一般之生活情形（見被告個人戶籍資料
    、本院卷第86頁）等一切情狀，量處如主文所示之刑，並諭
    知易科罰金之折算標準。
據上論斷，應依刑事訴訟法第273條之1第1項、第299條第1項前
段，判決如主文。
本案經檢察官黃佳彥提起公訴，檢察官林亭妤到庭執行職務。
中　　華　　民　　國　　111 　年　　5 　　月　　3 　　日
                  刑事第二十三庭  法  官  藍海凝
上列正本證明與原本無異。
如不服本判決，應於判決送達後20日內敘明上訴理由，向本院提
出上訴狀 (應附繕本) ，上訴於臺灣高等法院。其未敘述上訴理
由者，應於上訴期間屆滿後20日內向本院補提理由書「切勿逕送
上級法院」。
                                  書記官  彭姿靜
中　　華　　民　　國　　111 　年　　5 　　月　　5 　　日
附錄本案論罪科刑法條全文：
中華民國刑法第284條
因過失傷害人者，處1年以下有期徒刑、拘役或10萬元以下罰金
；致重傷者，處3年以下有期徒刑、拘役或30萬元以下罰金。
道路交通管理處罰條例第86條
汽車駕駛人，無駕駛執照駕車、酒醉駕車、吸食毒品或迷幻藥駕
車、行駛人行道或行經行人穿越道不依規定讓行人優先通行，因
而致人受傷或死亡，依法應負刑事責任者，加重其刑至二分之一
。
汽車駕駛人，在快車道依規定駕車行駛，因行人或慢車不依規定
，擅自進入快車道，而致人受傷或死亡，依法應負刑事責任者，
減輕其刑。